【裁判字號】    89,瑞簡,7
【裁判日期】    890525
【裁判案由】    拆屋交地等
【裁判全文】
臺灣基隆地方法院宣示判決筆錄  八十九年度瑞簡字第七號
    原      告  甲○○
    法定代理人  丙○○
    訴訟代理人  詹振寧律師
    被      告  丁○○      住台北縣瑞芳鎮○○里○○路四二八號
    訴訟代理人  郭文樺      住.
    被      告  乙○○      住台北縣瑞芳鎮○○里○○路四二六號
右當事人間八十九年度瑞簡字第七號拆屋交地等事件於中華民國八十九年五月二十五
日下午四時在本院瑞芳簡易庭公開宣示判決如左：
              法      官  徐世禎
              法院書記官  劉珍珍
              通      譯  苗延
朗讀案由兩造均未到
法官朗讀主文宣示判決，並諭知將判決主文、所裁判之訴訟標的及其理由要領，記載
於後：
    主    文
被告丁○○應將座落台北縣瑞芳鎮○○段四三一地號土地上如附圖編號Ａ、Ｂ所示面
積分別伍點玖貳平方公尺、壹拾肆點零捌平方公尺之建物拆除，將土地返還予原告，
自民國八十四年二月二日起至返還前項土地之日止，按月給付原告新台幣貳佰元。
被告乙○○應將座落台北縣瑞芳鎮○○段四三一地號土地上如附圖編號Ｃ、Ｄ及Ｅ所
示面積分別貳捌點捌陸平方公尺、壹拾壹點陸陸平方公尺及壹拾壹點伍壹平方公尺之
建物及菜圃拆除，將土地返還予原告，自民國八十四年二月二日起至返還前項土地之
日止，按月給付原告新台幣伍佰貳拾元。
原告其餘之訴駁回。
訴訟費用由被告丁○○負擔七分之二，餘由乙○○負擔。
本判決第一、二項於原告分別以新台幣拾萬元、貳拾陸萬元供擔保後，得予假執行。
原告其餘假執行之聲請駁回。
    理由要領
一、原告主張坐落地台北縣瑞芳鎮○○段四三一地號土地為原告所有，被告丁○○無
    權占用系爭土地如附圖Ａ、Ｂ所示面積分別五．九二平方公尺、十四．０八平方
    公尺興建房屋，被告乙○○無權占用系爭土地如附圖Ｃ、Ｄ所示面積分別二八．
    八六平方公尺、十一．六六平方公尺興建房屋，被告乙○○另無權占用系爭土地
    如附圖Ｅ所示面積十一．五一平方公尺設置菜圃之事實，業據原告提出與其主張
    相符之系爭土地登記謄本為證，並經本院會同台北縣瑞芳地政事務所人員勘驗、
    測量現場屬實，製有複丈成果圖附卷足參，且為被告丁○○、乙○○所不爭執，
    自堪信原告之主張為真實。
二、按所有人對於無權占有其所有物者，得請求返還之，民法第七百六十七條前段定
    有明文。故原告請求被告丁○○、乙○○拆除如主文第一項、第二項所示之房屋
    、菜圃，將土地返還與原告，即無不合，應予准許。
三、次按無法律上之原因而受利益，致他人受損害者，應返還其利益，民法第一百七
    十九條定有明文；又無權占有他人土地，可能獲得相當於租金之利益，為社會通
    常之觀念，最高法院六十一年台上字第一六九五號判例可資參照，被告丁○○、
    乙○○無法律上之原因受利益致原告受有損害，應返還其利益，其所受利益為使
    用本身，而依其性質不能返還時，揆諸前揭判例，核以「相當之租金」為其返還
    之價額。因此原告請求均自八十四年二月二日起至返還系爭土地之日止相當於租
    金之利益，於法尚無不合。被告丁○○、乙○○以其長期生活於系爭土地，在系
    爭土地興建房屋、菜圃，支出不少有益費用，請求免除給付損害金或要求原告應
    給付補償金云云，實無理由。末按城市地方房屋之租金，以不超過土地及其建築
    物申報總價年息百分之十為限，前開規定，於租用基地建築房屋準用之，土地法
    第九十七條第一項、第一百零五條分別定有明文；而土地價額，依土地法施行法
    第二十五條規定，係指法定地價，所謂法定地價者，依土地法第一百四十八條規
    定，係土地所有權人依土地法所申報之地價，惟因原告並未申報地價，系爭土地
    自八十三年起之公告地價均為三千元，依平均地權條例第十六條、土地法第一百
    零五條、第九十七條規定，按系爭土地公告地價百分之八十即二千四百元為申報
    地價，本院審酌系爭土地坐落非屬交通要衝，當地之經濟繁榮情況僅屬中庸，及
    被告丁○○、乙○○占用系爭土地建屋以供棲身，非供經商或出租牟利，所受之
    利益非高等一切情狀，認以申報地價年息百分之五計算月損害金較為相當，其計
    算式詳如附表所示。從而原告本於不當得利之法律關係，請求被告丁○○、乙○
    ○按月給付如附表所示之損害金，為有理由，應予准許，逾此所為請求，為無理
    由，應予駁回。
四、本件原告勝訴部分，原告陳明願供擔保請求宣告假執行，核無不合，爰各酌定相
    當金額准許之。至於原告敗訴部分，其假執行之聲請即失其附麗，應予駁回。
中     華      民      國     八十九     年     五     月    二十五     日
                          臺灣基隆地方法院基隆簡易庭
                                  法  官  徐  世  禎
對於本件判決如有不服，應於收受送達後二十日內向本院提出上訴書狀，上訴於本院
合議庭，並按他造當事人之人數附俱繕本。
附表
┌────┬────────────────────────┬───────┐
│姓  名  │  計  算  方  式                                │  金   額     │
├────┼────────────────────────┴───────┤
│丁○○  │３、０００×０．８×２０×０．０５÷１２＝２００元              │
├────┼────────────────────────────────┤
│乙○○  │３、０００×０．８×５２．０３×０．０５÷１２＝５２０元        │
├────┴────────────────────────────────┤
│備註：單位為新臺幣（元）。小數點以下採四捨五入                            │
│      相當於租金之損害金計算公式                                          │
│      該年度公告地價乘以百分之八十，乘以占用面積，再乘以年息百分之三，除  │
│      以十二個月，等於每個月之損害金                                      │
└─────────────────────────────────────┘


司法院資訊處製作；財團法人民間司法改革基金會備份。
